臺灣新竹地方法院刑事裁定
111年度單禁沒字第25號
聲  請  人  臺灣新竹地方檢察署檢察官
被      告  彭鴻壬



上列聲請人聲請單獨宣告沒收違禁物案件（111年度聲沒字第24
號，偵查案號：110年度毒偵緝字第357號、第359號），本院裁
定如下：
    主  文
扣案之第二級毒品甲基安非他命陸包（如附表所示之物）均沒收
銷燬。
    理  由
一、按違禁物不問屬於犯罪行為人與否，得單獨宣告沒收，刑法
    第38條第1項、第40條第2項定有明文。又查獲之第一級、第
    二級毒品及專供製造或施用第一級、第二級毒品之器具，不
    問屬於犯罪行為人與否，均沒收銷燬之，毒品危害防制條例
    第18條第1項前段亦定有明文。
二、本件聲請意旨略以︰(一)新竹縣政府警察局橫山分局員警，
    於民國110年3月7日7時20分許，在新竹縣○○鄉○○村00號附近
    路口處，查獲被告非法施用第二級毒品甲基安非他命，並扣
    得第二級毒品甲基安非他命4包(毛重0.34公克、1.0公克、0
    .29公克、1.04公克)；(二)臺中市政府警察局霧峰分局員警
    ，於110年4月29日11時8分許，在新竹市○區○○路○段000號10
    樓之7，查獲被告非法施用第二級毒品甲基安非他命，並扣
    得第二級毒品甲基安非他命2包(毛重3.96公克、0.24公克)
    。上開案件因被告經觀察、勒戒後，業經臺灣新竹地方檢察
    署檢察官以110年度毒偵緝字第357號、第358號、第359號為
    不起訴處分，有該處分書在卷可稽。惟扣案之第二級毒品甲
    基安非他命6包，屬毒品危害防制條例所管制持有之違禁物
    品，有衛生福利部草屯療養院110年5月5日草療鑑字第11004
    00557號鑑驗書、台灣尖端先進生技醫藥股份有限公司毒品
    原物鑑定實驗室於110年3月29日所出具之毒品證物鑑定分析
    報告共5份在卷可稽，爰依前開法條規定聲請單獨宣告沒收
    銷燬等語。
三、查被告彭鴻壬本件①於110年3月6日22時、23時許施用第二級
    毒品之行為，經臺灣新竹地方檢察署檢察官聲請，而經本院
    於110年7月20日以110年度毒聲字第313號裁定令入勒戒處所
    觀察、勒戒，因認無繼續施用毒品之傾向，於111年1月10日
    釋放出所；②於110年4月29日5時許施用第二級毒品之行為，
    基於執行觀察、勒戒之性質在於戒斷毒癮，執行前之施用毒
    品行為，僅執行一次觀察、勒戒即可，而被告本件②於110年
    4月29日5時許施用第二級毒品行為，係於上開案件觀察、勒
    戒前所為，核為該案觀察、勒戒效力所及，不得再行追訴，
    後經臺灣新竹地方檢察署檢察官以110年度毒偵緝字第357號
    、第358號、第359號併為不起訴處分確定等情，有上揭案號
    之不起訴處分書及臺灣高等法院被告前案紀錄表各1份附卷
    可稽。
（一）扣案如附表編號1至4所示之物（保管字號：110年度安字
      第162號，扣押物品清單見臺灣新竹地方檢察署110年度毒
      偵字第525號卷第115頁），經送台灣尖端先進生技醫藥股
      份有限公司毒品原物鑑定實驗室鑑定結果均含甲基安非他
      命成分，有台灣尖端先進生技醫藥股份有限公司毒品原物
      鑑定實驗室110年3月29日毒品證物鑑定分析報告4份及扣
      押物品照片8張附卷足參（見臺灣新竹地方檢察署110年度
      毒偵字第525號卷第24至25頁反面、第116至119頁）。
（二）扣案如附表編號5至6所示之物（臺中市政府警察局霧峰分
      局扣押物品目錄表見臺灣臺中地方檢察署110年度毒偵字
      第1687號卷第41頁），經送衛生福利部草屯療養院鑑驗結
      果均含甲基安非他命成分，有衛生福利部草屯療養院110
      年5月5日草療鑑字第1100400557號鑑驗書1份附卷足參（
      見臺灣臺中地方檢察署110年度毒偵字第1687號卷第119頁
      ）。
（三）是依上揭毒品證物鑑定分析報告、鑑驗書觀之，且經被告
      於警詢及偵查時供承在卷（見臺灣新竹地方檢察署110年
      度毒偵字第525號卷第9至10頁、第66至66頁反面；臺灣臺
      中地方檢察署110年度毒偵字第1687號卷第20至22頁、第1
      13頁），復參以被告為警採尿送檢驗結果亦呈現安非他命
      、甲基安非他命陽性反應，有新竹縣政府警察局分局毒品
      犯罪嫌疑人尿液採驗作業管制紀錄、台灣尖端先進生技醫
      藥股份有限公司110年3月19日出具之濫用藥物檢驗報告、
      臺中市政府警察局霧峰分局偵查隊委託尿液代號、真實姓
      名對照表及正修科技大學超微量研究科技中心110年5月24
      日出具之尿液檢驗報告各1份附卷可佐（見臺灣新竹地方
      檢察署110年度毒偵字第525號卷第109至110頁；臺灣臺中
      地方檢察署110年度毒偵字第1687號卷第51頁、第125頁）
      。堪認前揭扣案物品均係甲基安非他命，均屬違禁物，從
      而聲請人聲請單獨宣告沒收銷燬，揆諸前揭說明，核無不
      合，應予准許。至已經鑑驗用罄部分自無須宣告沒收銷燬
      。　　
四、末按甲基安非他命（Methamphetamine）及安非他命（Amphe
    tamine）均屬安非他命類之中樞神經興奮劑，且安非他命及
    甲基安非他命之俗名通常混用，而一般用語之習慣，亦未詳
    加區分安非他命與甲基安非他命。而國內緝獲之安非他命藥
    物，多為甲基安非他命；施用安非他命後，尿液中僅可檢出
    安非他命，此觀諸行政院衛生署管制藥品管理局（現改制為
    衛生福利部食物藥品管理署）93年12月22日管檢字第093001
    2251號、95年7月7日管檢字第0950007209號函釋自明。是依
    卷附台灣尖端先進生技醫藥股份有限公司110年3月19日出具
    之濫用藥物檢驗報告及正修科技大學超微量研究科技中心11
    0年5月24日出具之尿液檢驗報告各1紙（見臺灣新竹地方檢
    察署110年度毒偵字第525號卷第109頁；臺灣臺中地方檢察
    署110年度毒偵字第1687號卷第125頁），本案被告於歷次陳
    述中所指之「安非他命」，及扣押物品目錄表、扣押物品清
    單關於「安非他命」之記載，應均係「甲基安非他命」之誤
    ，附此敘明。　　
五、爰依刑事訴訟法第220條、第455條之36第2項，毒品危害防
    制條例第18條第1項前段，刑法第11條、第40條第2項，裁定
    如主文。
中　　華　　民　　國　　111 　年　　3 　　月　　 31　日
                  刑事第八庭法　官　林哲瑜
以上正本證明與原本無異。
如不服本裁定應於送達後5日內向本院提出抗告狀。
中　　華　　民　　國　　111 　年　　3 　　月　　31　　日
　　　　　　　　　          書記官  曾柏方 
附表：
編號 毒品  鑑定/檢驗結果 備註 1 甲基安非他命  ①證物外觀為白色透明結晶。 ②定性檢驗結果為甲基安非他命。 ③毛重0.34公克，淨重0.141公克，使用量0.001公克，剩餘量0.140公克。　 　 ①保管字號：臺灣新竹地方檢察署110年度安字第162號，編號1，扣押物品清單見臺灣新竹地方檢察署110年度毒偵字第525號卷第115頁。 ②台灣尖端先進生技醫藥股份有限公司毒品原物鑑定實驗室110年3月29日毒品證物鑑定分析報告1份暨扣案物照片3張（見臺灣新竹地方檢察署110年度毒偵字第525號卷第24至25頁、第116頁）。 2 甲基安非他命  ①證物外觀為白色透明結晶。 ②定性檢驗結果為甲基安非他命。 ③毛重1.00公克，淨重0.779公克，使用量0.010公克，剩餘量0.769公克。 ①保管字號：臺灣新竹地方檢察署110年度安字第162號，編號1，扣押物品清單見臺灣新竹地方檢察署110年度毒偵字第525號卷第115頁。 ②台灣尖端先進生技醫藥股份有限公司毒品原物鑑定實驗室110年3月29日毒品證物鑑定分析報告1份暨扣案物照片2張（見臺灣新竹地方檢察署110年度毒偵字第525號卷第24頁反面至第25頁、第117頁）。 3 甲基安非他命  ①證物外觀為白色透明結晶。 ②定性檢驗結果為甲基安非他命。 ③毛重0.29公克，淨重0.065公克，使用量0.001公克，剩餘量0.064公克。 ①保管字號：臺灣新竹地方檢察署110年度安字第162號，編號1，扣押物品清單見臺灣新竹地方檢察署110年度毒偵字第525號卷第115頁。 ②台灣尖端先進生技醫藥股份有限公司毒品原物鑑定實驗室110年3月29日毒品證物鑑定分析報告1份暨扣案物照片2張（見臺灣新竹地方檢察署110年度毒偵字第525號卷第24頁反面、第25頁反面、第118頁）。 4 甲基安非他命  ①證物外觀為白色透明結晶。 ②定性檢驗結果為甲基安非他命。 ③毛重1.04公克，淨重0.828公克，使用量0.009公克，剩餘量0.819公克。 ①保管字號：臺灣新竹地方檢察署110年度安字第162號，編號1，扣押物品清單見臺灣新竹地方檢察署110年度毒偵字第525號卷第115頁。 ②台灣尖端先進生技醫藥股份有限公司毒品原物鑑定實驗室110年3月29日毒品證物鑑定分析報告1份暨扣案物照片2張（見臺灣新竹地方檢察署110年度毒偵字第525號卷第24頁反面、第25頁反面、第119頁）。 5 甲基安非他命  ①檢品外觀：潮解狀晶體。 ②送驗數量：3.4364克(淨重)。 ③驗餘數量：3.4221公克。 ④檢出結果：二級毒品甲基安非他命。   ①臺中市政府警察局霧峰分局扣押物品目錄表，品名3，見臺灣臺中地方檢察署110年度毒偵字第1687號卷第41頁。 ②衛生福利部草屯療養院110年5月5日草療鑑字第1100400557號鑑驗書1份附卷可稽（見臺灣臺中地方檢察署110年度毒偵字第1687號卷第119頁）。 6 甲基安非他命  ①檢品外觀：晶體。 ②送驗數量：0.0690克(淨重)。 ③驗餘數量：0.0599公克(淨重)。 ④檢出結果：二級毒品甲基安非他命。 ①臺中市政府警察局霧峰分局扣押物品目錄表，品名4，見臺灣臺中地方檢察署110年度毒偵字第1687號卷第41頁。 ②衛生福利部草屯療養院110年5月5日草療鑑字第1100400557號鑑驗書1份附卷可稽（見臺灣臺中地方檢察署110年度毒偵字第1687號卷第119頁）。